臺灣高雄地方法院刑事判決　　　　　　　 94年度訴字第525號
公　訴　人　臺灣高雄地方法院檢察署檢察官
被　　　告　丁○○　男　民國5.
被　　　告　甲○○　男　民國5.
右二人共同
指定辯護人　本院公設辯護人戊○○
上列被告因強盜案件，經檢察官提起公訴（94年度偵字第611 號
），本院判決如下：
    主  文
丁○○被訴如附表所示之犯行；甲○○被訴如附表犯罪事實壹所
示之犯行，均公訴不受理。
甲○○被訴如附表犯罪事實貳所示之犯行，無罪。
    理  由
壹、公訴不受理部分：
一、公訴意旨略以：被告丁○○、甲○○共同意圖為自己不法所
    有，並基於犯意聯絡，共同駕駛車牌號碼GS─3103號自小客
    車，於93年7月28日14時許，至高雄市○鎮區○○路172號之
    5 淙勝電器有限公司（下稱淙勝電器公司），趁被害人乙○○不注意之際，共同竊取淙勝電器公司所有置於店前之冷氣
    機，然於搬動之際，為被害人乙○○發現，乃上前阻止，被
    告二人見狀仍不罷手，繼續搬動該冷氣機，被告丁○○為防
    護贓物，乃對被害人乙○○施以強暴，強力掙脫被害人乙○○拉扯之手，嗣被害人乙○○見無法阻止，乃將身體趴在該
    冷氣機上，被告二人見無法得逞，始將該冷氣機棄置於路旁
    ，並駕原車逃離現場（即如附表犯罪事實壹所示犯行）。又
    被告丁○○另承上開犯意，復於93年10月6 日上午11時40分
    許，駕駛前開自小客車，至高雄市苓雅區○○○路161號168
    彩卷行之泡沫紅茶攤前，雖見被害人丙○○於店內，竟動手
    搬動店內之飲料封口機，被害人丙○○見狀，出聲嚇阻，惟
    被告丁○○仍不為所動，被害人丙○○遂上前將前開自小客
    車鑰匙取下，以阻止被告丁○○離去，嗣被告丁○○為脫兔
    逮捕，竟對被害人丙○○施以不法腕力，將鑰匙奪回，再駕
    車離去（即如附表犯罪事實貳所示犯行，不含被告甲○○涉
    案部分）。因認被告丁○○涉犯連續準強盜罪嫌；被告甲○○涉犯準強盜罪嫌等情。
二、已經提起公訴之案件，在同一法院重行起訴者，應諭知不受
    理之判決，刑事訴訟法第303條第2款定有明文。又刑事訴訟
    法第303條第2款之規定，係以一事不再理為刑事訴訟法上一
    大原則，乃指同一被告之一個犯罪事實，只有一個刑罰權，
    不容重覆裁判。故對後起訴之同一事實，或有裁判上一罪關
    係之連續犯、牽連犯之案件，避免重覆審判，一事二罰，自
    非得再予起訴（最高法院93年度臺上字第1015號判決意旨參
    照）。另刑法第329 條準強盜罪之成立，必須以行為人為脫
    免逮捕、防護贓物，有當場施強暴、脅迫之行為始足當之，
    而所謂強暴、脅迫手段，必須限於行為人有意直接或間接對
    「人」之身體施以暴力，亦即需有施暴行於人之主觀意思及
    客觀積極行為始足當之，最高法院30年上字第3023號判例、
    82年度臺上字第3842號判決、85年度臺上字第1859號判決意
    旨可供參酌，易言之，所謂強暴、脅迫仍須以一定形式之暴
    力行為為必要，倘僅係消極掙脫行為，並無積極攻擊行為，
    尚不得率以準強盜罪論處。
三、公訴人認被告丁○○、甲○○涉犯準強盜罪嫌，無非係以被
    害人乙○○、丙○○之指訴，資為論罪依據。訊據被告二人
    均堅決否認有何上開犯行。被告丁○○辯稱：確實參與該 2
    件竊盜犯行，但就竊取冷氣機部分，伊與被害人乙○○並無
    身體上之碰觸，當時欲和甲○○將冷氣機搬離現場時，因甲○○身體撞到公車站牌，冷氣機就掉落地上，且由於有人在
    喊抓賊，伊即與甲○○離開現場；至竊取飲料封口機部分，
    被害人丙○○發現遭竊後，即自右側車窗攀入汽車內，除搶
    下汽車鑰匙外，並毆打伊，當時其均未還手等語。另被告甲○○則以：伊僅與丁○○共同竊取冷氣機，當時未與被害人
    乙○○發生拉扯等語置辯。經查：
  (一)被告二人共同涉犯如附表犯罪事實壹所示犯行部分：
    證人即淙勝電器公司店長乙○○迭於警詢、偵查及本院審理
    中證陳略以：93年7 月28日14時許，透過店內監錄設備，發
    現店外陳列之冷氣機移動，伊即跑到店外，就見到歹徒二人
    （即被告二人）已將冷氣機搬至高雄市○鎮區○○路172 號
    之 4、同路172號之5走廊中間，當時伊旋追上前，並表示怎
    麼可以搬走冷氣機，但該二人不予理會，仍繼續搬冷氣機，
    在他們搬離冷氣機之過程中，伊曾喊「抓賊」、「強盜」，
    期間除拍、拉冷氣機外，且在高雄市○鎮區○○路172號之3
    前，復將自己身體壓在冷氣機上，但他們還是一直搬，並用
    眼睛瞪著伊，嗣他們將冷氣機放在地下，其中一名歹徒就去
    開車門，伊乃拉另一歹徒（即被告丁○○）上衣下擺，但該
    歹徒很生氣地就用手將其手甩開，之後他們上車後，伊曾上
    前開車門，因很多人過來幫忙，歹徒就駕車離開，未及搬走
    冷氣機等語明確（詳94年度偵字第611號卷第4頁以下、94年
    度偵字第2030號卷第37頁、本院卷第111 頁以下）【證人乙○○警詢筆錄部分，被告及其辯護人均不爭執證據能力（詳
    本院卷第109頁倒數第5行以下）】。準此而論，依證人乙○○前開證詞，在被告二人搬離冷氣機過程中，證人乙○○雖
    曾拍、拉冷氣機，且將自己身體壓在冷氣機上，以防止該冷
    氣機遭竊走，但被告二人僅消極不理會證人乙○○之動作，
    並無積極對證人乙○○為強暴、脅迫行為，尚難認渠有共同
    為防護贓物，而當場施以強暴之行為。至被告二人將冷氣機
    置於地上後，證人乙○○固曾用手拉扯被告丁○○上衣下擺
    ，但旋遭被告丁○○用手甩開，惟參酌被告二人未及將冷氣
    機搬至車上，即駕車離開現場，已如前述；並佐以證人乙○○當時高喊「抓賊」、「強盜」等語，且有多人圍觀、幫忙
    之事實，顯見依當時客觀外在環境，被告二人行竊之事已遭
    多人發覺，渠未及將冷氣機搬至車上之前，即匆忙駕車離開
    現場，應係發現事跡敗露之後，欲儘速逃離現場，以防止被
    查獲，尚難認有防護贓物之意思，否則被告丁○○既已對證
    人乙○○為甩手行為，在身形體格、力量均優於證人乙○○
    之下，應不至於仍將行竊目的物棄置現場。再者，因證人乙○○對被告丁○○為拉扯行為時，正值被告二人欲駕車離開
    現場之際，而被告丁○○除該甩手行為外，並無其他積極主
    動之攻擊行為，益徵被告丁○○意在掙脫證人乙○○之糾纏
    ，以利儘速逃離現場，主觀上應無對證人乙○○實施強暴行
    為之意思，實難僅因該消極被動之掙脫行為，即認被告二人
    有共同為防護贓物，而當場施以強暴之犯嫌。
  (二)被告丁○○涉犯如附表犯罪事實貳所示犯行部分：
    證人即168 彩卷行老闆丙○○於警詢及本院審理中證陳略以
    ：伊經營168彩卷行，並於店前擺設泡沫紅茶攤，93年10月6
    日上午11時40分許，被告丁○○將泡沫紅茶攤內之飲料封口
    機竊走，並搬上所駕駛之自小客車內，伊發現後，在車輛尚
    未發動之際，為取回失竊物，其身體上半身乃自該車右前座
    車窗攀入駕駛座，欲取下該車鑰匙，但當時被告丁○○已轉
    動鑰匙欲發動該車，伊無法順利拔下鑰匙，乃將鑰匙往左轉
    回，欲取下鑰匙，俟被告丁○○為防止該鑰匙被拔下，亦抓
    勾住被告丁○○，且將之壓制在副駕駛座上，才順利取下鑰
    匙，並要求被告丁○○將飲料封口機搬回原處，又被告丁○○搬回該物後，隨即逃離現場，並將該自小客車留置現場，
    另被丁○○除上開拉扯行為外，並未毆打伊等語明確（詳94
    年度偵字第611號卷第12頁以下、本院卷第117頁以下）【證
    人丙○○警詢筆錄部分，被告及其辯護人均不爭執證據能力
    （詳本院卷第109頁倒數第5行以下）】。職此之故，依證人
    丙○○前開證詞，被告丁○○於行竊後，雖與證人丙○○發
    生拉扯行為，但雙方拉扯之物係被被告丁○○所駕駛自小客
    車之鑰匙，而非該飲料封口機，則被告丁○○是否有防護贓
    物之意思，已非無疑；況被告丁○○拉扯之目的僅係消極地
    防止證人丙○○取下鑰匙，對證人丙○○並無積極主動之攻
    擊行為；且拉扯行為後，被告丁○○復依證人丙○○之指示
    ，將飲料封口機搬回原處，未乘機對證人丙○○為積極主動
    之攻擊行為，足認被告丁○○雖與證人丙○○發生拉扯行為
    ，但僅係針對證人丙○○欲取下鑰匙之行為，所施以之消極
    掙脫行為，以利儘速逃離現場，主觀上應無對證人丙○○實
    施強暴行為之意思，實難僅因該消極被動之掙脫行為，即認
    被告丁○○有為防護贓物，而當場施以強暴之犯嫌。
  (三)綜上，被告二人均辯陳：確參與竊盜行為，但未對被害人乙○○施以強暴行為等語；被告丁○○辯稱：確參與竊盜行為
    ，但未對被害人丙○○施以強暴行為等語，均可採信。是被
    告二人共同竊取淙勝電器公司所有冷氣機；被告丁○○竊取
    丙○○所有飲料封口機之犯行，均堪以認定。至公訴人認被
    告二人涉犯準強盜罪嫌，則有誤會，惟起訴基本社會事實同
    一，此部分之起訴法條應予變更為普通竊盜罪。又被告二人
    共同意圖為自己不法之所有，並基於犯意聯絡，於93年8月1
    3 日上午11時25分許，由被告丁○○駕駛車牌號碼GS─3103
    號自小客車，搭載被告甲○○至高雄市○○區○○路9 號「
    聲寶電器行」附近，由被告甲○○下車至電器行騎樓，趁負
    責人鄭美珠不注意之際，徒手竊取該店所有置放於騎樓展示
    之聲寶牌29吋電視機1 部，另被告丁○○則駕車趨前接應，
    而被告共同竊取該電視機之事實，業據臺灣高雄地方法院檢
    察署檢察官於93年12月27日以93年度偵字第22820 號、93年
    度核退偵字第730 號處刑書聲請簡易判決處刑在案等情，有
    該處刑書附卷可參。因被告二人均稱：因無工作，無法生活
    ，而犯多次竊盜案等語（詳本院卷第39頁第5 行以下、第44
    頁第6 行以下），顯係渠共犯多次竊盜犯行，應係無工作之
    故，乃共同基於概括犯意反覆為之；且參以被告二人係於前
    開聲請簡易判決處刑書所載犯罪時間（93年8月13日）前後1
    、2 月間（分別為93年7月28日、93年10月6日），分別犯下
    如附表所示犯行（被告甲○○未參與竊取被害人丙○○所有
    飲料封口機），時間緊接，犯罪手段相同。是被告二人應係
    基於概括犯意，為多次竊盜犯行，應為連續犯甚明。從而，
    由於連續犯之一部犯罪事實，業經檢察官聲請簡易判決處刑
    ，其效力自及於全部連續犯之犯罪事實（依刑事訴訟法第45
    1條第3項規定，聲請簡易判決與起訴有同一效力，而依同法
    第267 條規定，檢察官就犯罪事實一部起訴者，其效力及於
    全部，故檢察官就犯罪事實一部聲請簡易判決處刑者，其效
    力及於全部），是檢察官就本件竊盜犯行再行起訴（指被告
    二人共同竊取淙勝電器公司所有冷氣機；被告丁○○竊取丙○○所有飲料封口機之犯行），自屬就已提起公訴之案件，
    在同一法院重行起訴，依首揭說明，自應均諭知不受理之判
    決。
貳、無罪部分：
一、公訴意旨略以：被告丁○○、甲○○共同意圖為自己不法所
    有，並基於犯意聯絡，於93年10月6 日上午11時40分許，駕
    駛前開自小客車，至高雄市苓雅區○○○路161號168彩卷行
    之泡沫紅茶攤前，雖見被害人丙○○於店內，竟動手搬動店
    內之飲料封口機，被害人丙○○見狀，出聲嚇阻，惟被告丁○○仍不為所動，被害人丙○○遂上前將前開自小客車鑰匙
    取下，以阻止被告丁○○離去，嗣被告丁○○為脫兔逮捕，
    竟對被害人丙○○施以不法腕力，將鑰匙奪回，再駕車離去
    （即如附表犯罪事實貳所示之犯行）。因認被告甲○○共同
    涉犯準強盜罪嫌等情。
二、按犯罪事實應依證據認定之，無證據不得認定其犯罪事實；
    又不能證明被告犯罪，應諭知無罪之判決，刑事訴訟法第15
    4條第2項及第301條第1項前段分別定有明文。又按刑事訴訟
    法上所謂認定犯罪事實之證據，係指足以認定被告確有犯罪
    行為之積極證據而言，如未能發現相當證據或證據不足以證
    明，自不能以推測或擬制之方法，以為裁判基礎，最高法院
    29年上字第3105號及40年台上字第86號分別著有判例；而認
    定不利於被告之事實，須依積極證據，苟積極證據不足為不
    利被告之認定時，即應為有利於被告之認定，更不必有何有
    利之證據，亦有最高法院30年上字第816 號判例可資參照。
    若證據資料在經驗科學上或論理法則上尚有對被告較為有利
    之存疑，而無從依其他客觀方法排除此項合理之可疑，即不
    得以此資料作為斷罪之基礎，且刑事訴訟制度受「倘有懷疑
    ，則從被告之利益為解釋」、「被告應被推定為無罪」之原
    則所支配，故得為訴訟上之證明者，無論為直接或間接證據
    ，須客觀上於一般人均不致有所懷疑而達於確信之程度者，
    始可據為有罪之認定，倘其證明尚未達於「確信」之程度，
    而有合理可疑存在時，即難據以為被告不利認定，換言之，
    在法律判斷上，即不能為被告有罪之認定
三、公訴人認被告甲○○共同涉犯準強盜罪嫌，無非係以被害人
    丙○○之指訴，資為論罪依據。訊據被告甲○○堅決否認有
    何上開犯行，辯稱：伊未參與該次竊盜犯行，更未對被害人
    丙○○為強暴行為等語。經查：
  (一)證人即168 彩卷行老闆丙○○於警詢證陳略以：作案歹徒光
    明正大進入店內，沒有任何偽裝，當時伊在店內休息，突然
    間見到店前出現一人，當該人走到店前就將飲料封口機搬走
    ，伊可確定就是被告丁○○一人所犯下之案子無誤等語（詳
    94年度偵字第611號卷第13頁正面第1行以下、第13頁背面第
    6 行以下）；於本院審理中證述略以：店內飲料封口機被搬
    至車上時，對方僅有一人，車內亦無其他人員，是被告丁○○將飲料封口機搬至車上等語明確（詳本院卷第117頁第8行
    以下）。因證人丙○○所述核與共同被告丁○○所陳：被告
    甲○○未參與該次竊盜犯行等語（詳本院卷第37頁第1 行以
    下）相符，是被告甲○○前開所辯，應可採信。再者刑法之
    準強盜罪，係以竊盜罪成立為前提，而被告甲○○並未參與
    如附表犯罪事實貳所示之竊盜犯行，自不成立如附表犯罪事
    實貳所示之準強盜犯行，是公訴人認被告甲○○涉犯準強盜
    犯嫌，容有誤會。
  (二)另按刑事訴訟法第303條第2款之規定，係以一事不再理為刑
    事訴訟法上一大原則，乃指同一被告之一個犯罪事實，只有
    一個刑罰權，不容重覆裁判。故對後起訴之同一事實，或有
    裁判上一罪關係之連續犯、牽連犯之案件，避免重覆審判，
    一事二罰，自非得再予起訴。然因裁判上一罪關係之連續犯
    、牽連犯，其本屬數個犯罪行為，有數個犯罪，為被告利益
    及審判之便捷，而以裁判上一罪視之，故必須數犯行之罪名
    均成立時，方有裁判上一罪關係可言（最高法院93年度臺上
    字第1015號判決意旨參照）。本件被告甲○○被訴如附表犯
    罪事實壹所示之犯行，業經本院變更起訴法條為普通竊盜罪
    ，且被告甲○○前與被告丁○○共犯竊盜罪，既經檢察官聲
    請簡易判決處刑在案，由於被告甲○○係基於概括犯意反覆
    為竊盜犯行，是如附表犯罪事實壹所示之犯行，已為前開聲
    請簡易判決處刑效力所及，自應為不受理判決諭知，已如前
    述。準此而論，因如附表犯罪事實壹所示之犯行，已為不受
    理判決諭知，而被告甲○○復未參與如附表犯罪事實貳所示
    之準強盜犯行，是被告甲○○被訴如附表犯罪事實壹、貳所
    示之犯行，即無連續犯之裁判上一罪關係；且如附表犯罪事
    實貳所示犯行部分，被害人丙○○雖未受強暴行為，但被告
    甲○○既未參與準強盜犯罪前提之竊盜行為，亦與前開聲請
    簡易判決處刑所示之竊盜犯罪事實，無連續犯之裁判上一罪
    關係，非聲請簡易判決處刑效力所及，無法為不受理判決之
    諭知，從而，被告甲○○被訴如附表犯罪事實貳所示犯行，
    既與如附表犯罪事實壹所示之犯行，無裁判上之一罪關係，
    而如附表犯罪事實壹所示之犯行，已為不受理判決諭知，則
    如附表犯罪事實貳所示之犯行，自應為無罪判決之諭知。
據上論斷，應依刑事訴訟法第301條第1項前段、第302條第2款，
判決如主文。
中　　華　　民　　國　　94　　年　　5 　　月　　10　　日
                  刑事第一庭    審判長法  官 裕斗
                                      法  官 廖純卿
                                      法  官 方百正
以上正本證明與原本無異。
如不服本判決，應於收受送達後10日內向本院提出上訴書狀。
中　　華　　民　　國　　94　　年　　5 　　月　　10　　日
　　　　　　　　　　　　　　　　　    書記官 郭素蓉
附表：
犯罪事實壹：
┌─────────────────────────────┐
│　被告丁○○、甲○○共同基於意圖為自己不法所有之犯意聯絡，│
│  共同駕駛車牌號碼GS─3103號自小客車，於93年7 月28日14時許│
│  ，至高雄市○鎮區○○路172號之5淙勝電器有限公司，趁被害人│
│  乙○○不注意之際，共同竊取淙勝電器有限公司所有置於店前之│
│  冷氣機，然於搬動之際，為被害人乙○○發現，乃上前阻止，被│
│  告二人見狀仍不罷手，繼續搬動該冷氣機，被告丁○○為防護贓│
│  物，乃對被害人乙○○施以強暴，強力掙脫被害人乙○○拉扯之│
│  手，嗣被害人乙○○見無法阻止，乃將身體趴在該冷氣機上，被│
│  告二人見無法得逞，始將該冷氣機棄置於路旁，並駕原車逃離現│
│  場。                                                    │
└─────────────────────────────┘
犯罪事實貳：
┌─────────────────────────────┐
│  被告丁○○、甲○○共同基於意圖為自己不法所有之犯意聯絡，│
│  於93年10月6 日上午11時40分許，共同駕駛車牌號碼GS─3103號│
│  自小客車，至高雄市苓雅區○○○路161號168彩卷行之泡沫紅茶│
│  攤內，雖見被害人丙○○於店內，竟動手搬動店內之飲料封口機│
│  ，被害人丙○○見狀，出聲嚇阻，惟被告丁○○仍不為所動，被│
│  害人丙○○遂上前將前開自小客車鑰匙取下，以阻止其二人離去│
│  ，嗣被告丁○○為脫兔逮捕，竟對被害人丙○○施以不法腕力，│
│  將鑰匙奪回，再駕車離去。                                │
└─────────────────────────────┘
